臺灣高雄地方法院刑事判決　　　　　　95年度簡上字第1282號
上　訴　人
即　被　告　甲○○
上列被告因違反動產擔保交易法案件，不服本院高雄簡易庭民國
95年9 月22日所為95年度簡字第5848號第1 審簡易判決（偵查案
號：95年度偵字第17463 號），提起上訴，本院合議庭依通常程
序為第一審判決如下：
    主  文
原判決撤銷。
甲○○無罪。
    理  由
一、本件聲請簡易判決處刑意旨略以：被告甲○○於民國93年11
    月25日向蔡斌昌購買原車號ZB－677 號車輛1 部，並重領自
    小客車牌照ZW－7828號，旋於93年12月14日，以該自小客車
    向日盛國際商業銀行股份有限公司（下稱日盛銀行）貸款新
    台幣（下同）150000元，貸款本息共199800元，分36期給付
    ，每期應繳納5550元，並設定動產抵押權予日盛銀行，為動
    產擔保交易之債務人。標的物即上開車輛之約定停放地點為
    高雄市○○區○○街174 巷4 號2 樓，在欠款未清償前，非
    經日盛銀行同意，不得將該車任意遷移、出賣、出質、移轉
    或為其他處分。詎甲○○於取得款項後，自94年12月20日起
    即未繳納貸款本息，且基於不法利益之意圖，於95年1 、2
    月間將ZW－7828號車輛遷出約定停放地點，致受讓上開債權
    之匯豐汽車股份有限公司（下稱匯豐公司）追索無著而受有
    損害，因認被告涉犯動產擔保交易法第38條罪嫌等情。
二、按犯罪事實應依證據認定之，無證據不得推定其犯罪事實。
    又不能證明被告犯罪者，應諭知無罪之判決，刑事訴訟法第
    154 條第2 項、第301 條第1 項定有明文。又認定不利於被
    告之事實，須依積極證據，苟積極證據不足為不利於被告事
    實之認定時，即應為有利於被告之認定，更不必有何有利之
    證據（最高法院30年上字第816號判例參照）。
三、公訴人認被告涉有上開犯嫌，係以證人蔡斌昌證述、證人即
    告訴代理人乙○○證述、貸款暨動產抵押契約書及93年12月
    20 日 動產擔保交易登記證明書、客戶繳款記錄、郵局存證
    信函、動產擔保交易（動產抵押）移轉契約書及95年1 月24
    日動產擔保交易登記證明書、訪視報告書及高雄市監理處95
    年3 月29日高市監密二字第0950007016號函及所附之汽車異
    動歷史查詢單、讓渡書及汽車新領牌照登記書等各1 份為證
    。訊據被告固坦承有以車牌號碼ZW－7828號自小客車設定動
    產抵押權向日盛銀行貸得上開金額，且未按時支付貸款之事
    實，惟堅決否認有何違反動產擔保交易法第38條之犯行，辯
    稱：其仍居住於高雄市○○區○○街174 巷4 號2 樓即約定
    之上開汽車停放地點，並未將該小客車遷出約定之停放地點
    ，因其使用上開汽車，告訴人到場查訪時才未見到該車，該
    車現仍由其使用當中等語。
四、經查：
（一）被告以車牌號碼ZW－7828號自小客車設定動產抵押權向日
      盛銀行貸得上開金額，嗣後日盛銀行將上開債權轉讓予匯
      豐公司，惟被告並未按時支付貸款之事實，業據被告坦認
      在卷，且有貸款暨動產抵押契約書及93年12月20日動產擔
      保交易登記證明書、客戶繳款記錄、郵局存證信函、動產
      擔保交易（動產抵押）移轉契約書及95年1 月24日動產擔
      保交易登記證明書、訪視報告書及高雄市監理處95年3 月
      29 日 高市監密二字第0950 007016 號函及所附之汽車異
      動歷史查詢單、讓渡書及汽車新領牌照登記書等各1 份附
      卷為證，堪以認定。惟被告是否構成動產擔保交易法第38
      條之罪，仍應以被告確有將上開車輛遷移他處之事實為斷
      。
（二）告訴人雖於偵查中陳稱上開車輛已不見蹤跡等語，並提出
      訪視報告1 份為證（95年度他字第1679號偵卷第25頁），
      然車輛既屬交通工具，本即難固定放置一處，否則即失其
      經濟功能，若因駕駛使用該車駛往他處或偶爾將車停放他
      處，均難認係遷移。是被告若將上開車輛存放於以約定處
      所為中心之處所，應仍符合契約及法律規定之意旨。況
      本件動產擔保交易登記證明書所載車輛所在地為「高雄市
      小港區○○街174 巷4 號2 樓」，若依字面理解，而要求
      被告應將車輛放置於「2 樓」，除客觀上顯無可能之外，
      亦顯與汽車之性質及契約之目的不符，故尚不得僅憑告訴
      代理人指稱於約定存放地點查訪無著，遽認被告確有基於
      不法意圖而遷移該車之犯行。又被告自訂立本件動產擔保
      交易契約時起至本院審理中，均設籍於「高雄市○○區○
      ○街174 巷4 號2 樓」即約定之上開車輛存放地點，並未
      遷移，此有個人基本資料查詢結果附卷可佐（本院卷第34
      頁），且告訴人與被告於偵查中之95年5 月12日所簽訂之
      和解書亦記載被告住址為上開同一戶籍地址甚明（本院卷
      第5 頁），足見被告所辯其並未遷離上址等語，並非毫無
      可採。至告訴人前往被告上開住所查訪時，雖經被告家人
      告知被告不住該處云云，然此並非證明被告確有遷離上開
      住所並遷移該車之積極證據，況被告債務纏身，常有債權
      人登門討債等情，亦經被告陳述甚明，故其家人因而推託
      答稱被告不住該處云云，亦與一般社會經驗法則無違，尚
      難以此逕為被告確有遷離住居所並遷移上開汽車之認定。
（三）至被告雖未依約按期支付貸款，然此純屬被告與告訴人間
      之民事糾葛，應依民事程序處理始為正途，尚不能據此債
      信違反之客觀事態，推認被告確有基於不法意圖而遷移上
      開汽車之行為。
五、綜上所述，本件既乏積極證據證明被告確有遷移或處分該車
    之行為，其犯罪即不能證明。原審未能詳為推求，遽依聲請
    逕為簡易判決處刑，尚有未洽，被告執此提起上訴，指摘原
    判決不當，為有理由，應由本院將原判決撤銷改判，並依通
    常程序自為第1 審判決，而為被告無罪之諭知。
六、末按檢察官聲請以簡易判決處刑之案件，經法院認為有第
    451 條之1 第4 項但書之情形者，應適用通常訴訟程序審判
    之，刑事訴訟法第452 條定有明文；且對於簡易判決之上訴
    ，準用刑訴法第三編第一章及第二章之規定，管轄第二審之
    地方法院合議庭受理簡易判決上訴案件，應依通常程序審理
    。其認案件有刑訴法第452 條之情形者，應撤銷原判決，逕
    依通常程序為第一審判決，法院辦理刑事訴訟簡易程序案件
    應行注意事項第14項亦規定詳盡。本件檢察官既已就被告涉
    犯傷害犯行聲請簡易判決處刑，經本院審理後，認被告被訴
    傷害應為無罪之諭知，已如前述，而有刑事訴訟法第451 條
    之1 第4 項但書第3 款之情形，故依前揭規定，應由本院合
    議庭逕依通常程序審理後，自為第一審判決，檢察官或被告
    如不服本判決，仍得於法定上訴期間內，向管轄之第二審法
    院提起上訴，附此敘明。
據上論斷，應依刑事訴訟法第452 條、第455 條之1 第3 項、第
369 條第1 項前段、第364 條、第301 條第1 項前段，判決如主
文。
本案經檢察官丙○○到庭執行職務。
中　　華　　民　　國　　96　　年　　3 　　月　　6 　　日
                  刑事第十三庭  審判長法　官  高思大
                                      法  官  戴韻玲
                                      法  官  葉啟洲
以上正本證明與原本無異。
如不服本判決，應於判決送達後10日內，向本院提出上訴狀。
中　　華　　民　　國　　96　　年　　3 　　月　　8 　　日
                                書記官  蔡語珊
